臺灣高等法院臺中分院刑事裁定　　　　　　　　九十一年度聲再字第二七七號
　　再審聲請人
　　即受判決人　甲○○
右列聲請人，因被告恐嚇等案件，對於本院中華民國九十一年十月二十三日確定判決
（九十一年度上訴字第一七二二號、第一七二三號），聲請再審，本院裁定如左：
    主  文
再審之聲請駁回。
    理  由
一、聲請意旨略稱：本院九十一年上訴字第一七二二號確定判決，認定聲請人即該案
    被告（下稱聲請人）甲○○，與蔡宗明、林長億等人，於八十八年二月間及八十
    九年一月間，共犯賭博罪，因而撤銷改判為有期徒刑八月併科罰金四萬元在案，
    但該判決認定聲請人有借予蔡宗特一百萬元之日期為八十八年二月間，實有錯誤
    ，因聲請人係八十八年十一月間在住家中所出借，此有證人陳諸讚、洪清海之證
    詞可憑，另依同案被告蔡宗明及證人李信任、劉文漢，以及被害人蔡任皇、廖士
    良所證等情，堪認該款項係借款，並非賭場之出資，可見原判決上開認定，與事
    實不符。又證人劉文漢、潘台生、廖士良於警訊時，雖為不利聲請人之證詞，但
    其後已翻供，則原審認定聲請人有上開共同賭博犯行，更認定有共同恐嚇．強制
    犯行，卻漏未審酌上開有利之證詞，亦未敘明所以不採之理由，自有重要證據漏
    未審酌之情事，聲請人得以聲請再審。且依原判決理由之記載，顯為被告較有利
    之事實認定，依刑事訴訟法第三百七十條規定，自應對於聲請人諭知較輕之刑期
    ，但原判決竟反量處有期徒刑八月，亦有上開重要證據漏未審酌之情事，因而依
    刑事訴訟法第四百二十一條，提起本件再審之聲請云云。
二、按刑事訴訟法第四百二十一條所稱「足生影響於判決之重要證據漏未審酌者」，
    係指該證據在原判決當時已有發見，而為調查注意所不及者而言（參照最高法院
    四十四年台抗字第四十號裁定意旨）。且依該法條之規定聲請再審，須該漏未審
    酌之重要證據，足生影響於判決始得為之，易言之，即該漏未審酌之重要證據，
    如於判決之結果不生影響，或對於當事人所提出之證據並無漏未審酌者，自不得
    據以聲請再審。本院經查，依聲請人所提本院上開確定判決，核對本院所調取該
    案卷之原審判決，可見一審法院係認定聲請人有於八十八年二月間，夥同蔡宗明
、林長億、潘台生及劉文漢、蔡宗特、陳崇業等人共犯賭博犯行，另於八十八年
    二月至五月間、八十九年二月間，連續共犯恐嚇取財積欠賭債之蔡任皇家人蔡課
    、廖士良之家人廖松柏既遂及對程文堂張俊雄恐嚇取財未遂犯行，前者量處有期
    徒刑六月併科罰金五十萬元（八十九年一月、十月間賭博犯行，不另為無罪之諭
    知），後者量處有期徒刑二年（八十五年起另對增寶公司股東許木山恐嚇取財犯
    行，不另為無罪之諭知），經聲請人依期提起上訴後（檢察官僅對被告洪圳木、
    蔡宗明提起上訴），本院上開確定判決撤銷改判，改認定八十八年二月及八十九
    年一月間之賭博犯行，均構成犯罪（八十九年十月間賭博，不另為無罪之諭知）
    ，原判決認定之恐嚇取財未遂（對程文堂、張俊雄部分）則撤銷改判不另為無罪
    之諭知，恐嚇取財蔡課、廖松柏既遂部分，則變更認定為恐嚇危害安全、強制罪
    ，因認與賭博犯行，有裁判上一罪關係，因而量處聲請人有期徒刑八月併科罰金
    四萬元在案，是依上分析如果無訛，則原判決就賭博部分之撤銷改判，因涉及聲
    請人就賭博罪之上訴，其上訴如為無理由時，其上訴效力有無及於原判決未一併
    認定之八十九年一月間之賭博犯行，且該不利認定有無違反刑事訴訟法第三百七
    十條規定，核均屬法律適用有無違背法令之是否符合非常上訴要件問題，顯與再
    審係就事實認定有無錯誤之救濟，尚屬無涉，則聲請人遽以此指摘原判決有上開
    再審之事由，礙難採取。
三、又原判決依同案被告劉文漢、蔡宗明、潘台生及被告之供詞，以及證人蔡喜勞、
    廖士良、蔡任皇、蔡課、廖松柏、許先助、江木津、李信任、蔡榮宗、林鳳詔先
    後於警訊及偵審中之證詞，佐以支票之提兌資料及廖士良廖松柏許先助供稱係於
    八十九年五月間解決廖士良之賭債，因而認定聲請人有上開兩次賭博等共同犯行
    ，並於判決理由內說明證人蔡任皇廖松柏蔡課廖士良之證詞，不足為聲請人有利
    之認定，另說明證人陳諸讚、洪清海之證詞與本案無關，亦不得為聲請人有利之
    證據，經核尚無認定事實未依證據之違誤，且依本院調取該案卷所示，同案被告
    蔡宗明於本院時亦供稱「鄉下過年時大家賭博娛樂的，古山路是八十八年二月過
    年時玩的地點。工寮是八十九年二月過年玩的地點」等語在卷（參見本院卷一第
    九五頁），證人蔡任皇蔡課被催討債務之時間係八十八年二月至三月間，而廖松
    柏廖士良被催討債務之時間則係八十九年五月間，廖士良於警訊時亦指認被告在
    賭場負責看場子，沒有參與賭博云云（參見下敘警訊卷二七頁），再依彰化縣警
    察局第三七四００號等警訊卷所載，附表系爭0000000號一百五十萬元面
    額支票之發票日為八十九年五月十二日（八十九年五月十五日提示，原判決附表
    誤載為『八十七年』五月十二日），益見本院原判決上開認定，非無依憑，是原
    判決縱未說明劉文漢、潘台生、廖士良等人前後不一之證詞，何者可採何者不可
    採，但既有將其等各人之先後證詞詳細列出，自係已斟酌，難謂有漏未審酌之情
    況。況且，證人前後之證詞有未符之情事，各個證人之證詞彼此有歧異，與被告
    之供詞是否相符，核屬證據取捨之問題，自應由事實審之法院依自由心證綜合認
    定之，聲請人徒以自認之一百萬元應係借款，而否認係共同經營賭場之出資，再
    為事實之爭辯，難謂原判決有上開重要證據漏未審酌之情事，亦甚顯然。又原判
    決既認定聲請人有出資一百萬元共同於八十八年二月及八十九年一月，均有共犯
    賭博之犯行，證人陳諸讚、洪清海於本院審理時亦無法明確證稱該一百萬元係何
    時交付而借貸云云在卷（參見本院卷一第二三五至二四０頁），則該一百萬元縱
    如聲請人所稱係八十八年十一月所交付，亦難影響原判決上開有罪事實之認定，
    是聲請人執上開理由，指摘原判決有上開再審之事由，難認有據，則聲請人之再
    審聲請，難認為有理由，自應予駁回。
四、據上論斷，應依刑事訴訟法第四百三十四條第一項，裁定如主文。
中      華      民      國      九十一  年      十一    月      二十二  日
                                臺灣高等法院臺中分院刑事第二庭
                                      審判長法  官  羅  禮  政
                                            法  官  陳  欣  安
                                            法  官  蔡  聰  明
右正本證明與原本無異。
不得抗告。
                                            書記官  郭  振  祥
中      華      民      國      九十一  年      十一    月      二十五  日
                                                                        Ａ
